【裁判字號】    97,秩抗,7
【裁判日期】    980109
【裁判案由】    違反社會秩序維護法
【裁判全文】
臺灣新竹地方法院簡易庭裁定             97年度秩抗字第7號
    移送機關   新竹縣政府警察局竹北分局
    抗  告  人
    即被移送人  甲○○
上列抗告人即被移送人因違反社會秩序維護法案件，不服本院竹
北簡易庭於民國97年10月3日所為之第一審裁定（97年度竹北秩
字第69號）提起抗告，本院普通庭所為第二審裁定如下：
    主    文
原裁定撤銷。
鍾兆宏不罰。
    理    由
一、原裁定意旨略以：抗告人即被移送人鍾兆宏於民國97年2月2
    8日下午2時40分許，在新竹縣新豐鄉鳳坑村966之1號所經營
    之「長洪資源回收公司」內，發現黃文正持往變賣之鋼製圓
    形封口板、鋼製門型架1批（總重約11790公斤），係來歷不
    明之物品，不迅即報告警察機關，而以新台幣（下同）14萬
    7375元之價格收購，而有違反社會秩序維護法第76條第1項
    第1款之行為。
二、抗告意旨略以：
（一）抗告人於97年2月28日下午2時40分許，在「長洪資源回收
      公司」內收購之鋼製圓形封口板、鋼製門型架1批，是否
      符合社會秩序維護法第76條第1項第1款所規定之「來歷不
      明之物品」，尚有疑義。
（二）抗告人從事資源回收業，就主管機關與公會決議之收受要
      點均加以嚴守，並依規定向黃文正索閱身分證件核對，詢
      問黃文正該批變賣物來源，且該批鋼製圓形封口板、鋼製
      門型架上並無任何標記、圖樣，難認屬「來歷不明之物品
      」。
三、經查：
（一）按當舖、各種加工、寄存、買賣、修配業，發現來歷不明
      之物品，不迅即報告警察機關者，處30,000元以下罰鍰，
      社會秩序維護法第76條第1項第1款固有明文，惟考量市場
      機制、私法自治以及貨物供需，避免箝制民間之交易自由
      ，上開規定仍需以行為人「發現」來歷不明之物品為處罰
      前提，若行為人已善盡通常社會觀念下該行業之注意義務
      ，例如核對兜售物品者之年籍、聯絡資料，並備供查證，
      且非一再任由同一兜售物品者變賣獲利，即難認有何違法
      故意，殊不能以警方事後查證犯罪之結果，反推當舖、各
      種加工、寄存、買賣、修配業者於先前收受物品時已發現
      該物品之來歷不明而逕予裁罰。次按犯罪事實應依證據認
      定之，無證據不得推定其犯罪事實，此為刑事訴訟法第15
      4條第2項所明定。
（二）本件被移送人於警詢、偵訊中供承：其於97年2月28日下
      午2時40分許，在「長洪資源回收公司」內收購黃文正所
      變賣之鋼製圓形封口板、鋼製門型架1批（總重約11790公
      斤）等語。而被移送人有登記與黃文正交易之時間、車號
      （913-RW號）、物品重量、單價、總價及販賣人黃文正之
      姓名、國民身分證統一編號等資料，此有地磅單、電腦記
      錄影本各1紙在卷可查。足見被移送人雖有收受黃文正攜
      往之鋼製圓形封口板、鋼製門型架1批，然已善盡業者之
      注意義務，難謂有何違法故意。
（三）參以被移送人經警另案移送刑事贓物罪嫌，業經臺灣新竹
      地方法院檢察署檢察官以：被告（即被本件移送人）收購
      黃文正出賣之物，並無何異常之處，依本案事證，尚難遽
      認被告（即被本件移送人）主觀上有故買贓物之犯意，復
      查無其他積極證據足認被告（即被本件移送人）有何故買
      贓物之犯行，認被移送人涉犯贓物罪嫌不足等情，有該署
      檢察官97年度偵字第3279號不起訴處分書在卷可參。
（四）綜上，本件不能證明被移送人有違法故意，原裁定認被移
      送人違反社會秩序維護法第76條第1項第1款之行為，而裁
      處罰抗告人罰鍰新臺幣6千元，顯有未洽，抗告意旨指摘
      原裁定不當，為有理由，應由本院撤銷原裁定，並另裁定
      不罰。
據上論斷，依社會秩序維護法第58條、第45條第2項、第92條，
刑事訴訟法第413條，裁定如主文。
中    華    民    國    98    年    1     月    9     日
                      刑事第四庭審判長法  官    黃美文
                                      法  官    朱美璘
                                      法  官    邱玉汝
以上正本證明與原本無異。
不得再抗告。
中    華    民    國    98    年    1     月    9     日
                                      書記官    陳怡芳


司法院資訊處製作；財團法人民間司法改革基金會備份。
